臺灣高等法院臺中分院刑事判決        100年度上易字第830號
上  訴  人  臺灣臺中地方法院檢察署檢察官
上  訴  人
即  被  告  林連富
被      告  林建修
上列上訴人因被告等違反保護令等案件，不服臺灣臺中地方法院
100年度易字第519號，中華民國100年4月28日第一審判決（起訴
案號：臺灣臺中地方法院檢察署99年度調偵字第374號），本院
判決如下：
    主  文
原判決關於林連富部分撤銷。
林連富犯過失傷害罪，處拘役伍拾日，如易科罰金，以新臺幣壹
仟元折算壹日。
其他上訴駁回。
    事  實
一、緣林連富與林建修係叔姪，2人間具有家庭暴力防治法第3條
    第4款所定之家庭成員關係；臺灣臺中地方法院曾於民國99
    年3月16日核發99年度家護字第75號民事通常保護令，裁定
    林建修不得對林連富及其家庭成員柯秀玉實施身體上或精神
    上不法侵害之行為及不得直接或間接對於林連富為騷擾之行
    為，該保護令有效期間為1年。又林建修曾因恐嚇案件，經
    法院判處有期徒刑1年6月確定；另因竊盜、違反毒品危害防
    制條例、贓物等案件，經定其應執行刑為有期徒刑1年6月確
    定；二罪接續執行，於96年5月29日假釋，再至96年12月16
    日假釋期滿未經撤銷視為執行完畢。
  (一)林連富於99年5月12日17時許，駕駛車牌號碼2109-LM號自小
    客車搭載其妻柯秀玉，沿臺中縣大肚鄉（現已改制為臺中市
    大肚區，以下因臺中縣市合併而機關名稱、地址變更部分，
    均仍沿引改制前即本案案發時原機關名稱及地址）瑞井路52
    巷由北向南方向行駛，當時之天候、路況皆良好，其原應注
    意汽車行進中，駕駛人應注意車前狀況，隨時採取必要安全
    措施；又會車時，在未劃有分向標線之道路，應減速慢行，
    相互之間不得少於半公尺；而依當時情形，又無不能注意之
    情事，竟疏未注意及此，而貿然行至該路段16-2號前，適對
    向有林建修騎乘車牌號碼XG9-697號重型機車附載林璟騰、
    林君穎行駛至該處，2車相會，林連富欲煞避已不及，遂發
    生碰撞，致林建修、林璟騰及林君穎人車倒地，林建修受有
    手指、膝、趾部開放性傷口，林璟騰受有軀幹鈍挫傷，林君
    穎受有軀體挫傷之傷害。
  (二)林建修收受上開臺灣臺中地方法院99年度家護字第75號民事
    通常保護令後，明知依裁定內容不得對林連富及其家庭成員
    柯秀玉實施身體上或精神上不法侵害，竟於上開車禍發生後
    ，林連富下車查看時，基於傷害人身體之犯意，隨即以雙手
    掐住林連富之脖子，並以石頭毆打林連富，致林連富受有左
    顏面挫傷43公分及左頭皮紅腫33公分等傷害，林建修因
    而違反上開保護令。
二、案經林連富、林建修、林璟騰及林君穎之父林建彰委由張績
    寶律師訴由臺中縣警察局烏日分局報告臺灣臺中地方法院檢
    察署檢察官偵查起訴。
    理    由
一、證據能力之說明﹕
    按現行刑事訴訟法為保障被告之反對詰問權，排除具有虛偽
    危險性之傳聞證據，以求實體真實之發見，於該法第159條
    第1項明定被告以外之人於審判外之言詞或書面陳述，除法
    律有規定者外，不得作為證據。又「被告以外之人於偵查中
    向檢察官所為之陳述，除顯有不可信之情況者外，得為證據
    」，刑事訴訟法第159條之1第2項定有明文。此乃立法者以
    刑事訴訟法規定檢察官代表國家偵查犯罪、實施公訴，依法
    有訊問被告、證人、鑑定人之權，且實務運作時，偵查中檢
    察官向被告以外之人所取得之陳述，原則上均能遵守法律規
    定，不致違法取供，其可信性極高，為兼顧理論與實務為由
    ，而對「被告以外之人於偵查中向檢察官所為之陳述」，例
    外設定其具備非顯不可信之要件時，得為證據。本件關於以
    下論及之證人李敏全、柯秀玉於偵查中向檢察官所為之陳述
    ，業經具結且查無顯不可信之情形存在，依上開刑事訴訟法
    第159條之1第2項規定，具證據能力。
二、認定犯罪事實所憑之證據及理由﹕
  (一)被告林連富之過失傷害犯行部分﹕
    訊據上訴人即被告林連富固坦承駕車發生上開車禍致告訴人
    林建修等人受傷情事，惟辯稱﹕車禍之發生係因被害人林建
    修挑釁所致，亦即被害人林建修先將機車迴轉後故意擋在伊
    車子前面，且被害人林建修於車禍發生前騎著機車拿石頭作
    勢打伊，導致伊受到驚嚇而方向盤偏了等語。惟縱認被害人
    林建修之機車有先迴轉後再與被告之汽車相會車之情，然觀
    諸道路交通事故現場圖及車禍現場照片，事故路段之路寬（
    柏油路面加上兩旁之水泥地面）共達5.4公尺（0.6+4.1+0.7
    =5.4），而被害人騎乘之機車之倒地位置，距離路面邊緣1.
    5公尺，顯非位在路面中央，堪認並無被告林連富所指被害
    人林建修騎車擋路之情；又經原審法院勘驗事故現場錄影光
    碟，於兩車碰撞前之17時18分57秒時，僅見被害人林建修騎
    機車搭載小孩行駛於道路上，未見被害人林建修有拿石頭作
    勢毆打他人之舉，此有翻拍畫面在卷可稽（見檢察署99年度
    調偵字第374號偵查卷第25頁下方照片）；是被告林連富指
    稱車禍之發生係因被害人林建修挑釁所致云云，尚無客觀之
    證據可資證明，而無從採信。此外，本件復有證人李敏全於
    偵查中之具結證述，及道路交通事故現場圖、道路交通事故
    調查報告表(一)(二)、現場照片、監視器翻拍照片、被害人林建
    修、林璟騰、林君穎之診斷證明書等在卷可稽（見99年度偵
    字第11613號卷第53、54、55頁、99年度調偵字第374號卷第
    16頁，惟被害人林建修、林璟騰、林君穎之診斷證明書均記
    載其等因本件車禍受有「疑似腦震盪」，然既無其餘更詳盡
    之檢查診斷資料可憑，本罪疑唯輕原則，爰不認定三人因本
    件車禍受有腦震盪之傷害），是被告林連富之自白與事實相
    符，其過失傷害犯行堪以認定。
  (二)被告林建修之違反保護令之傷害犯行部分﹕
    訊據被告林建修固坦承有收受上開保護令，並知悉該保護令
    內容之情，惟否認有何傷害及違反保護令犯行，辯稱﹕車禍
    發生後，伊沒有任何攻擊被害人林連富之行為云云。經查﹕
    證人柯秀玉於偵查中具結證述：99年5月12日下午伊乘坐林
    連富的自小客車在大肚鄉○○路52巷與林建修發生車禍，車
    禍發生後，林連富先下車去看看小孩是否有受傷，林建修就
    勒住林連富的脖子，拿石頭打林連富的頭及臉，當時伊已經
    下車等語（見99年度調偵字第374號偵查卷第46頁）；證人
    李敏全亦於偵查中具結證述：案發當時伊在瑞安宮後面，離
    車禍現場大約100公尺，聽到「碰」一聲，伊回頭看，看到
    一台銀色的機車與一台藍色的轎車發生車禍，伊以為是伊老
    婆騎的機車，就馬上跑過去看，看到林建修及林連富兩人抱
    在一起緊緊的，互相用雙手勒住對方的脖子，伊就把他們兩
    個人拉開，現場伊有看到林建修右手有拿一顆石頭等語（見
    99年度調偵字第374號偵查卷第96頁），上開二位證人之證
    述，互核相符，復有被害人林連富之診斷證明書在卷可考，
    堪信為真實。被告林建修辯稱其無傷害犯行，為其事後卸責
    之詞，尚難採信。此外，本件復有臺灣臺中地方法院99年度
    家護字第75號民事通常保護令1份在卷可按，是被告林建修
    之傷害及違反保護令犯行，洵堪認定。
三、論罪科刑﹕
  (一)核被告林連富所為，係犯刑法第284條第1項前段之過失傷害
    罪；被告林連富以一過失傷害行為，同時侵害三被害人之身
    體法益，為想像競合犯，應依刑法第55條規定，從一重處斷
    。核被告林建修所為，係犯刑法第277第1項之傷害罪及家庭
    暴力防治法第61條第1款之違反保護令罪，被告林建修以一
    行為觸犯上開二罪名，屬想像競合犯，應依刑法第55條規定
    ，從一重之違反保護令罪處斷。又被告林建修有犯罪事實欄
    所載之前科，此有臺灣高等法院被告前案紀錄表在卷可稽；
    其於有期徒刑執行完畢後，5年以內故意再犯有期徒刑以上
    之罪，為累犯，應依刑法第47條第1項規定加重其刑。
  (二)原審以被告林建修犯罪事證明確，並審酌其犯罪之動機、手
    段、犯後態度等一切情狀，判處被告林建修有期徒刑三月，
    並諭知易科罰金之折算標準，認事用法核無違誤，量刑亦稱
    妥適，檢察官此部分上訴並無理由，應予駁回。又原審以被
    告林連富犯罪事證明確，予以論罪科刑，亦非無見，然科刑
    時應以行為人之責任為基礎，並審酌一切情狀，尤應注意犯
    罪所生之危險或損害等作為科刑輕重之標準，刑法第57條定
    有明文，是關於被告犯行造成之損害自應於法院判決事實欄
    明確記載認定之，以作為量刑審酌之依據，原審判決事實欄
    認被害人林建修、林璟騰、林君穎均因本件車禍受有「疑似
    腦震盪」，固有診斷書為據，然被害人等究竟是否確因車禍
    受有如此傷害，原審顯未予明確認定，難稱無瑕，既無明確
    診斷資料可憑，本乎罪疑唯輕原則，本院不認定被害人林建
    修等因本件車禍受到腦震盪，被告林連富上訴意旨稱伊係先
    遭被告林建修挑釁始閃躲肇事云云雖無可採，但原審判決既
    有如上瑕疵，即屬無可維持，應由本院就此部分予以撤銷改
    判，爰審酌被告林連富之過失程度、所致損害及犯後迄未賠
    償被害人等損失等一切情狀，量處如主文第二項之刑示懲，
    並諭知易科罰金之折算標準。
據上論結，應依刑事訴訟法第368條、第369條第1項前段、第364
條、第299條第1項前段，刑法第284條第1項前段、第55條、第41
條第1項前段，刑法施行法第1條之1第1項、第2項前段，判決如
主文。
本案經檢察官陳佳琳到庭執行職務。
中    華    民    國   100    年    7     月    28    日
            刑事第二庭    審判長法  官  邱  顯  祥
                                法  官  王  鏗  普
                                法  官  姚  勳  昌
以上正本證明與原本無異。
不得上訴。
                                書記官  吳  宗  玲
中    華    民    國   100    年    7     月    28    日
【附錄本案論罪科刑法條】
刑法第284條（過失傷害罪）
因過失傷害人者，處6月以下有期徒刑、拘役或5百元以下罰金，
致重傷者，處1年以下有期徒刑、拘役或5百元以下罰金。
家庭暴力防治法第61條
違反法院依第14條第1項、第16條第3項所為之下列裁定者，為本
法所稱違反保護令罪，處3年以下有期徒刑、拘役或科或併科新
臺幣10萬元以下罰金：
一、禁止實施家庭暴力。
二、禁止騷擾、接觸、跟蹤、通話、通信或其他非必要之聯絡行
    為。
三、遷出住居所。
四、遠離住居所、工作場所、學校或其他特定場所。
五、完成加害人處遇計畫。